【裁判字號】    89,簡上,215
【裁判日期】    901214
【裁判案由】    傷害
【裁判全文】
臺灣臺北地方法院刑事判決                        八十九年度簡上字第二一五號
    上  訴  人
    即  被  告  甲○○
右列上訴人因傷害案件，不服本院臺北簡易庭八十九年度北簡字第二六號，中華民國
八十九年五月卅日第一審判決（聲請簡易判決處刑案號：八十八年度偵字第一四二三
八號）提起上訴，本院管轄之第二審合議庭判決如左：
    主      文
原判決撤銷。
甲○○共同傷害人之身體，處拘役肆拾日，如易科罰金，以參佰元折算壹日。
    事      實
一、甲○○（原名陳甲○○，民國八十九年八月五日撤冠夫姓）於八十八年六月四日
    上午五時四十五分許（處刑書誤載為十七時五十分），在臺北市○○區○○街與
    廣州街交街口處，因認乙○○（經原審判決確定）講話誇大而出言嘲諷，乙○○
    聞言隨即追打甲○○，因甲○○逃離該處而未得逞。詎甲○○不甘受辱，於返家
    後復夥同另一年籍姓名不詳之成年男子於同日上午六時許返回上址，二人基於共
    同傷害之犯意聯絡，先由甲○○自皮包內取出髮梳一只（未扣案）敲擊乙○○頭
    部三下（此部分未成傷），再由該成年男子強行壓制乙○○於地上並以腳踹其陰
    部，致使乙○○受有右側外陰部巴氏腺膿傷合併菌血症復發之傷害。
二、案經被害人乙○○訴由臺北市政府警察局萬華分局報請臺灣臺北地方法院檢察署
    檢察官偵查後聲請以簡易判決處刑。
    理      由
一、訊據被告甲○○對有於右揭時、地出言嘲諷告訴人乙○○，經告訴人追趕逃離現
    場後，復返回原址以髮梳敲擊告訴人頭部三下等事實，固坦承屬實，惟矢口否認
    有何傷害犯行，辯稱：伊返回現場係要求告訴人道歉，未曾夥同另一成年男子毆
    打告訴人，告訴人之傷勢係舊疾，非伊造成云云。經查，右開事實迭據告訴人乙
    ○○於警訊、檢察官偵查、本院訊問及審理中指證綦詳，有各該筆錄在卷可憑；
    而告訴人確受有右側外陰部巴氏腺膿傷合併菌血症復發之傷害，亦有其所提出之
    臺北縣立三重醫院診斷證明書一紙存卷可據；且告訴人雖曾於八十五年六月間因
    右側外陰巴氏腺膿瘍至臺北縣立三重醫院就診，惟其於八十八年六月六日至該醫
    院急診時自訴遭人踢傷下體導致下陰血腫及漸進式疼痛，始於六月六日就醫，經
    該醫院婦產科醫師檢查發現其右側外陰巴氏腺膿瘍約有十五乘以十公分大小，併
    有血腫，驗血白血球上升高達二萬二千，於是住院注射抗生素，一日後病情未見
    改善，且疼痛加劇於翌日緊急進行切開引流造袋手術，於同年六月十五日出院各
    節，亦有臺北縣立三重醫院分別於八十八年十一月十九日以八八北縣重醫歷字第
    四二三三號、九十年十月八日以九十北縣重醫歷字第三八一七號函附之病歷摘要
    表二紙附卷可稽。另證人即受理本告訴案之員警楊環銘亦於檢察官偵查及本院審
    理中證稱：本案係被告甲○○先對告訴人乙○○提出傷害告訴，伊找告訴人制作
    筆錄時，告訴人始提出告訴，當時告訴人即陳述伊遭被告夥同另一不詳姓名成年
    男子毆傷等語，有筆錄在卷可憑。是告訴人對於被傷害情節，自警訊、檢察官偵
    查、本院訊問、審理及赴醫就診時，歷次陳述均相一致，且所受傷害與所訴被毆
    情節亦屬吻合，堪信其指訴要非虛構。再被告於當日出言嘲諷告訴人，經告訴人
    追趕，逃回家後再返回現場，並以髮梳敲擊告訴人頭部三下等情，已經被告自承
    無訛，告訴人亦指稱：單獨一人被告非其敵手等語，則被告顯係因畏懼告訴人毆
    打而逃離現場，衡諸常情，豈有事後再單獨返回現場要求告訴人道歉之理！由此
    足徵告訴人指稱伊遭被告夥同另一成年男子毆傷，應非無稽。綜上足認被告所辯
    不足採信，其犯行堪以認定，應予依法論科。
二、核被告所為，係犯刑法第二百七十七條第一項傷害罪。被告與不詳姓名成年男子
    間，有犯意聯絡及行為分擔，應論以共同正犯。原審予以論罪科刑，固非無見，
    惟查：（一）原審誤將被告犯罪時間認定為八十八年六月四日十七時五十分，已
    有未合；（二）被告行為後，刑法第四十一條業經修正，並於九十年一月十日經
    總統公布施行，原條文修正為：「犯最重本刑為五年以下有期徒刑之刑之罪，而
    受六個月以下有期徒刑或拘役之宣告，因身體、教育、職業、家庭之關係或其他
    正當事由，執行顯有困難者，得以一元以上三元以下折算一日，易科罰金。但確
    因不執行所宣告之刑，難收矯正之效，或難以維持法秩序者，不在此限。」並改
    列為第一項，雖修正後條文增訂「但確因不執行所宣告之刑，難收矯正之效，或
    難以維持法秩序者，不在此限」之規定，然應否准許易科罰金，依刑事訴訟法第
    四百五十七條之規定，係檢察官指揮執行時裁量事項，非法院裁判時所得審究，
    自難執此謂對被告更為不利，自應依刑法第二條第一項前段，適用裁判時即修正
    後之新法，諭知易科罰金之折算標準，原判決未及於比較適用，亦有未洽。上訴
    人即被告任意指摘原判決不當，雖無理由，惟原判決既有可議，自應由本院予以
    撤銷改判。爰審酌被告嘲諷告訴人於先，動手毆打之於後，且犯後飾詞否認犯行
    ，顯無悔意，及被告之素行、犯罪之手段、告訴人所受損害等一切情狀，量處如
    主文第二項所示之刑，並諭知易科罰金之折算標準。末查，被告所有之髮梳與告
    訴人所受傷害無涉，且未扣案，不予宣告沒收。
三、上訴人經合法傳喚，無正當理由不到庭，爰不待其陳述，逕行判決。
據上論斷，應依刑事訴訟法第四百五十五條之一第一項、第三項、第三百六十九條第
一項前段、第三百七十一條、第三百六十四條、第二百九十九條第一項前段，刑法第
二條第一項前段、第二十八條、第二百七十七條第一項、第四十一條第一項，罰金罰
鍰提高標準條例第一條前段、第二條，判決如主文。
本案經檢察官張熙懷到庭執行職務
中      華      民      國    九十      年     十二     月     十四     日
                                      臺灣臺北地方法院刑事第八庭
                                          審判長法  官  王淑滿
                                                法  官  鄭佾瑩
                                                法  官  宋松璟
本判決不得上訴。
右正本證明與原本無異。
                                                書記官  楊文祥
中      華      民      國    九十      年     十二     月     十四     日


司法院資訊處製作；財團法人民間司法改革基金會備份。
